臺灣高等法院臺南分院刑事判決　　　　　　　九十一年度上訴字第一一號　慎股
　　　上　訴　人
　　　即　被　告　戊　○　○
右上訴人因偽造文書等案件，不服臺灣臺南地方法院八十九年度訴字第九一二號，中
華民國九十年九月二十一日第一審判決（起訴案號：臺灣臺南地方法院檢察署八十九
年度偵字第四二八八、六四五○號），提起上訴，本院判決如左：
      主      文
上訴駁回。
      事      實
一、戊○○於民國八十九年二月間，在其台南市○○街一九八巷二號住處內，明知真
    實姓名年籍不詳綽號「阿修」之成年男子所交付之乙○○、丙○○、丁○○○國
    民身分證原本係來路不明之贓物，竟仍受「阿修」之央求而予以寄藏。戊○○並
    與其友人張舜凱（另行審理），共同基於意圖為自己不法所有之犯意聯絡，基於
    概括之犯意，於同年三月間，在戊○○上址住處及台南市○○街一○一茶坊等處
    ，先由張舜凱分別自戊○○處取得前開乙○○、丙○○、丁○○○及自友人鄭良
    湖處取得鄭良湖、己○○○（鄭良湖之母親）之國民身分證原本並將之影印後，
    原本交還予戊○○、鄭良湖，另張舜凱再自真實姓名年籍不詳綽號「銘仔」之成
    年男子處取得甲○○○之國民身分證影本後，即未經乙○○、丙○○、丁○○○
    、鄭良湖、己○○○、甲○○○之同意，連續偽造乙○○、丙○○、丁○○○、
    鄭良湖、己○○○、甲○○○之行動電話門號申請書，並冒用彼等名義分別在行
    動電話服務申請書上偽造簽名於其上，於同年三月二十一日起至同月二十三日止
    ，再持向台灣大哥大股份有限公司、遠傳電信股份有限公司、和信電訊股份有限
    公司（以下簡稱台灣大哥大公司、遠傳公司、和信公司），分別以乙○○名義申
    請行動電話門號0000000000號（台灣大哥大公司，三月二十三日申請
    ）、0000000000號（遠傳公司，三月二十三日申請）；以丙○○名義
    申請行動電話門號0000000000號（遠傳公司，三月二十三日申請）、
    0000000000號（和信公司，三月二十三日申請）；以丁○○○名義申
    請行動電話門號0000000000號、0000000000號（均為遠傳
    公司，三月二十三日申請）；以鄭良湖名義申請行動電話門號00000000
    00號（台灣大哥大公司，三月二十一日申請）、0000000000號（遠
    傳公司，三月二十三日申請）、0000000000號（遠傳公司，三月二十
    三日申請）、0000000000號（和信公司，三月二十一日申請）；以己○○○名義申請行動電話門號0000000000號（台灣大哥大公司，三月
    二十一日申請）、0000000000號（和信公司，三月二十一日申請）；
    以甲○○○名義申請行動電話門號0000000000號（和信公司，三月二
    十一日申請），足以生損害於上開電信公司對行動電話通信管理之正確性及乙○○、丙○○、丁○○○、鄭良湖、己○○○、甲○○○之權益。上開行動電話門
    號卡申請後除鄭良湖、己○○○部分係由張舜凱自行使用外，其餘以乙○○、丙○○、丁○○○名義申請部分係交給戊○○使用，以甲○○○名義申請部分則交
    由「銘仔」使用。戊○○、張舜凱及「銘仔」，並各自前開申請日起，利用前揭
    電信公司除區別行動電話之序號及內碼外，尚無從辨識有無正當使用權源之特性
    ，連續以上開行動電話門號卡撥打通信，致使上開電信公司陷於錯誤而提供通話
    服務，而連續以此方式詐得免付電話費之財產上不法之利益。迨於八十九年三月
    二十七日下午五時三十分許，張舜凱在台南縣永康市農會前為警臨檢查獲，並扣
    得行動電話門號卡四張、乙○○、丙○○、丁○○○、己○○○之國民身分證影
    本四張及以乙○○、丙○○、丁○○○、鄭良湖、己○○○、甲○○○名義申請
    之行動電話服務申請書共十張，始循線查悉上情。
二、案經台南市警察局第一分局報請及臺灣臺南地方法院檢察署檢察官就戊○○部分
    自動檢舉偵查起訴。
      理      由
一、右揭犯罪事實，迭業據上訴人即被告戊○○於偵查、原審中及本院審理時分別坦
    承明確，核與被害人乙○○於警訊及偵查中、被害人丙○○、鄭良湖、己○○○
    於偵查中之指訴、及證人甲○○○於證述之情節相符，復有如事實欄所示之物扣
    案及扣押書一紙在卷可資佐證。被告戊○○雖辯稱：伊只拿到二張門號卡且並未
    以之使用通信，另伊亦不知道「阿修」交付之身分證是贓物云云；惟查：
    (一)共同被告張舜凱以被害人乙○○、丙○○、丁○○○名義所申請而來之行動電
      話門號卡均係交給被告戊○○使用乙節，業據共同被告張舜凱於偵查及原審中
      供陳明確（見偵字第四二八八號卷第一○三頁，原審卷第一一七頁）。
    (二)而該等行動電話門號之通信使用起迄時間，(甲)在台灣大哥大公司方面：乙○○
      名義部分係自八十九年三月二十三日起至同年九月二十日止，積欠之通話費用
      為新台幣（下同）一萬二千三百十八元；(乙)在遠傳公司方面：(1)乙○○名義部
      分係自八十九年三月二十三日起至同年八月二十二日止，積欠之通話費用為四
      十二元、(2)丙○○名義部分係自八十九年三月二十三日起至同年四月三十日止
      ，未積欠通話費用、(3)丁○○○名義部分係分別自八十九年三月二十三日起各
      至同年六月十三日、及四月十三日止，均未積欠通話費用；(丙)在和信公司部分
      ：丙○○名義部分係自八十九年三月二十三日起至九十年六月二十九日止，積
      欠之通話費用為三千四百九十四元等情，有台灣大哥大公司九十年七月十九日
      九十資警八四三九八號函、遠傳公司九十年八月十四日遠傳九十（客發）字第
      五○九九一號函、和信公司九十年七月二十七日函檢附之資料各一份在卷可徵
      （見原審卷第一二八頁、第一四一頁、第一三○頁），足見被告戊○○確有使
      用上開行動電話門號卡通信之事實甚明。
    (三)又被告戊○○於偵查中，已明確供述：「『阿修』交付（乙○○、丙○○、丁○○○）身分證時，有向其說該身分證是遺失之身分證」、且「其（交給張舜
      凱）當時，還交待他說身分證已報遺失，不要隨便辦（行動電話）」云云（見
      偵字第四二八八號卷第四十八頁反面），因此「阿修」所交付之身分證，既為
      乙○○、丙○○、丁○○○等人之名義，復又屬報遺失者，被告戊○○亦囑咐
      共同被告張舜凱不要辦理，顯示被告戊○○於收受該等身分證當時，應已有贓
      物之認識無疑。
    綜就上情，足徵被告戊○○之否認犯罪及前開所辨情節，要係避重就輕之詞，不
    足採信。本件事證明確，被告戊○○犯行洵堪認定。
二、核被告戊○○所為，係犯刑法第三百四十九條第二項之寄藏贓物罪、第二百十六
    條、第二百十條之行使偽造私文書罪及第三百三十九條第二項之詐欺得利罪。被
    告戊○○就其行使偽造私文書部分與共同被告張舜凱彼此間，有犯意聯絡及行為
    分擔，均為共同正犯。其二人偽造私文書後進而持以行使，偽造之低度行為應為
    行使之高度行為所吸收，均不另論罪。其先後多次行使偽造私文書及詐欺得利之
    犯行，均時間緊接，犯罪構成要件相同，顯係基於概括犯意反覆為之，為連續犯
    ，應依刑法第五十六條之規定均以一罪論，並依法加重其刑。被告戊○○就其所
    犯上開三罪間，有方法結果之牽連關係，依刑法第五十五條之規定，應從較重之
    行使偽造私文書罪處斷。
三、原審法院適用刑法第二十八條、第五十六條、第二百十六條、第二百十條、第三
    百三十九條第二項、第三百四十九條第二項、、第五十五條、第四十一條第一項
    前段、第三十八條第一項第二款、第二百十九條、罰金罰鍰提高標準條例第一條
    前段、第二條，審酌被告犯罪之動機、目的、手段、所生危害、品行、犯罪後態
    度等一切情狀，量處有期徒刑六月，並諭知易科罰金折算標準；扣案之行動電話
    門號卡四張、國民身分證影本四張，為共犯張舜凱所有供犯罪所用之物，應依刑
    法第三十八條第一項第二款之規定併予宣告沒收，另行動電話服務申請書其上偽
    造之「乙○○」、「丙○○」、「丁○○○」、「鄭良湖」、「己○○○」、「
    甲○○○」之署押（均一式四聯）共十枚，不問屬於被告與否，併依同法第二百
    十九條規定宣告沒收，至於扣案之「林永芳」身分證影本一紙及以「許偉慶」名
    義申請之行動電話服務申請書其上之「許偉慶」署名一枚，並無積極證據顯示均
    係共犯張舜凱供犯罪所用之物，遂敘明理由不另為沒收之諭知，認事用法俱無不
    合，量刑亦稱妥適，被告上訴意旨否認犯罪，指摘原判決不當，並無可取，為無
    理由，應予駁回。
四、被告經合法傳喚，無正當理由不到庭，不待其陳述逕行判決。
據上論結，應依刑事訴訟法第三百六十八條、第三百七十一條，判決如主文。
本案經檢察官羅清溪到庭執行職務。
中      華      民      國    九十一    年      三      月      七      日
                                    臺灣高等法院臺南分院刑事第四庭
                                        審判長法官  宋    明    蒼
                                              法官  楊    子    莊
                                              法官  蔡    崇    義
右正本證明與原本無異。
如不服本判決，應於判決送達後十日內向本院提出上訴狀，其未敘述理由者並應於提
出上訴狀後十日內向本院補提理由狀（應附繕本)。
                                        法院書記官  陳    明    芬
中      華      民      國    九十一    年      三      月      七      日
附錄本案論罪科刑法條全文：
刑法第二百一十六條：
行使第二百十條至第二百十五條之文書者，依偽造、變造文書或登載不實事項或使登
載不實事項之規定處斷。
刑法第二百一十條：
偽造、變造私文書，足以生損害於公眾或他人者，處五年以下有期徒刑。
